【裁判字號】    90,訴,986
【裁判日期】    920527
【裁判案由】    偽造文書
【裁判全文】
臺灣臺中地方法院刑事判決                            九十年度訴字第九八六號
    公  訴  人  臺灣臺中地方法院檢察署檢察官
    被      告  丙○○
右列被告因偽造文書案件，經檢察官提起公訴 (九十年度偵字第三三六六號)，本院
判決如左：
    主  文
丙○○行使偽造私文書，足以生損害於他人，處有期徒刑肆月，如易科罰金，以參佰
元折算壹日。偽造之「欣勝公司」印章壹枚及偽造之「欣勝公司」印文壹枚，均沒收
。
    事  實
一、丙○○係甲○○○○技事業（下稱捷絡公司）之負責人，與丁○○素有金錢借貸
    關係，丙○○明知捷絡公司並無與欣勝科技股份有限公司（下稱欣勝公司）簽立
    訂單之情事，竟基於行使偽造私文書之犯意、意圖為自己不法所有及免除借款債
    務之不法利益之概括犯意，於民國八十七年二月二日前某日，先以口頭向丁○○
    訛稱捷絡公司有接獲一筆大訂單，急需資金營運，致丁○○誤信為真，遂自行提
    議欲參與合夥經營，嗣經丙○○同意後，由丁○○另行再游說其友人乙○○一併
    加入合夥，並約定三人合夥，每人各出投資股金新台幣（下同）一百萬元，而丁○○則依丙○○之提議，同意以其先前借與丙○○之五十七萬元，轉為投資之股
    金，再以現金補足其餘差額。嗣於八十七年二月二日三人約定在丙○○住處簽訂
    合作契約，當場乙○○要求丙○○出示捷絡公司所接獲之訂單資料，丙○○即承
    前犯意，上樓利用其先前於八十六年十二月間，在臺中市某處，委託不知情之刻
    印店人員所偽刻之欣勝公司之印章，及盜用劉銘奇於八十七年一月間因申辦呼叫
    器，所交付予丙○○之印章，持以偽造欣勝公司於八十七年一月十二日向捷絡公
    司訂製五萬只全頻呼叫器之契約書，且將上開偽造之訂製契約書，出示予丁○○
    及乙○○看，而持以行使，使丁○○及乙○○更深信丙○○果真有接獲大訂單之
    情事，因而當日即簽立合作協議書完成，致生損害丁○○及乙○○之利益，惟事
    後丁○○因評估該投資案風險過鉅，因而訂約後並未將上揭借款轉作投資款，亦
    未補足差額予丙○○，同時亦未將乙○○於訂約當日所交付予伊之合作投資一百
    萬元，轉交予丙○○，嗣該合作協議並因故解約，致丙○○未能免除前開債務及
    取得投資款，而未得逞。
二、案經乙○○訴請臺灣臺中地方法院檢察署檢察官偵查起訴。
    理  由
一、訊據被告丙○○對於有於右揭時、地行使偽造私文書、詐欺等犯行，於本院調查
    中坦承不諱（見本院卷第二五八頁），核與告訴人乙○○指述及證人丁○○證述
    情節相符，復有合作協議書、訂製契約書及本票影本各一紙在卷足參，被告自白
    與事實相符，足堪採信。本件事證明確，被告犯行堪以認定。又公訴人雖認本件
    被告係偽造案外人劉銘奇之印章，惟為被告所否認，辯稱：伊僅係盜用乙情，本
    院審核偽造印章與盜用印章之刑度並無差異，且被告亦自承有偽造欣勝公司印章
    之事實，若果有偽造案外人劉銘奇之印章之情，核無否認之必要，此外，復查無
    其他積極證據，足認被告確有偽造案外人劉銘奇之印章之行為，故本院認定被告
    所辯尚堪採信，附此敘明。
二、刑法第三百三十九條詐欺罪之成立要件之一，須使人將本人或第三人之物為「交
    付」，所謂「交付」，乃將物移轉歸於行為人實力支配之下，其屬直接交付或間
    接交付，均無不可，但其交付之物，必屬被害人或第三人之所有，而由於被害人
    之自由意思，將之「交付於行為人持有」。既遂與未遂之區分標準，即以「已否
    交付財物」為準。依上開說明，本件告訴人固曾交付一百萬元予證人丁○○，惟
    證人丁○○事後並未將之交付予被告，而證人丁○○受領上開一百萬元，又非基
    於被告代理人之地位而為乙節，亦據證人丁○○證述在卷甚明（見本院卷第二五
    六頁），是足認上揭一百萬元尚未交付被告持有中，只能論以詐欺未遂，其理至
    明。
三、核被告所為，係犯刑法第二百十六條、第二百十條行使偽造私文書及三百三十九
    條第三項、第一項、第二項之詐欺取財、詐欺得利未遂罪，其偽造印章係利用不
    知情之刻印店人員為之；及被告利用不知情之證人丁○○去詐騙告訴人加入合夥
    ，均為間接正犯；而偽造印章、盜用印章之行為為偽造私文書之部分行為，而其
    偽造私文書後復持以行使，偽造私文書之低度行為為行使之高度行為所吸收，均
    不另論罪。被告已著手於詐欺取財、詐欺得利行為之實行而不遂，為未遂犯，而
    被告先後向證人丁○○及告訴人所為之詐欺行為，時間緊接，所犯罪名相同，顯
    係基於概括之犯意為之，為連續犯，爰依刑法第五十六條之規定以一罪論，並加
    重其刑。又被告詐欺證人丁○○之行為，係一行為同時觸犯刑法第三百三十九條
    第一項、第二項之罪名，為想像競合犯，應依刑法第五十五條前段從一重罪處斷
    。再行使偽造私文書與詐欺取財、詐欺得利未遂罪間有方法結果之牽連關係，為
    牽連犯，應依刑法第五十五條後段從較重之行使偽造私文書罪處斷。公訴人就被
    告詐欺證人丁○○部分，雖僅論及詐欺得利之犯行，未論及詐欺取財之犯行，惟
    就此犯行與起訴部分有裁判上一罪之關係，自為起訴效力所及，本院自得併予審
    理。爰審酌被告犯罪之動機、目的、手段、犯罪所造成之損害及犯後坦承犯行，
    犯後態度尚稱良好等一切情狀，量處如主文所示之刑，並諭知易科罰金之折算標
    準。又被告行為後，刑法第四十一條第一項前段已修正為：「犯最重本刑為五年
    以下有期徒刑以下之刑之罪，而受六個月以下有期徒刑或拘役之宣告，因身體、
    教育、職業、家庭之關係或其他正當事由，執行顯有困難者，得以一元以上三元
    以下折算一日，易科罰金。」，並於九十年一月十日公布施行，於同年月十二日
    生效，比較新舊法律規定，以新法對被告較為有利，是依刑法第二條第一項前段
    規定應適用裁判時法，爰依修正後刑法第四十一條第一項前段之規定，諭知如易
    科罰金之折算標準，以資懲儆。末查，偽造之「欣勝公司」印章一枚及偽造之「
    欣勝公司」印文一枚，均應依刑法第二百十九條規定，併予宣告沒收。
據上論斷，應依刑事訴訟法第二百九十九條第一項前段，刑法第二條第一項前段、第
二百十六條、第二百十條、第三百三十九條第三項、第一項、第二項、第五十五條、
修正後第四十一條第一項前段、第二百十九條，罰金罰鍰提高標準條例第一條前段、
第二條，判決如主文。
中      華      民      國      九十二   年     五    月    二 十 七    日
                                    臺灣臺中地方法院刑事第七庭
                                     審判長法  官  夏  一  
                                           法  官  簡  源  希
                                           法  官  蔡  美  華
右正本證明與原本無異。
如不服本判決，應於判決送達後十日內向本院提出上訴狀，上訴於臺灣高等法院臺中
分院( 須附繕本 )。
                                           書記官
中      華      民      國      九十二   年     五    月    二 十 九    日
附錄本案判決論罪科刑之法條
刑法第二百十條
偽造、變造私文書，足以生損害於公眾或他人者，處五年以下有期徒刑。
刑法第二百十六條
行使第二百十條至第二百十五條之文書者，依偽造、變造文書或登載不實事項或使登
載不實事項之規定處斷。
刑法第三百三十九條
意圖為自己或第三人不法之所有，以詐術使人將本人或第三人之物交付者，處五年以
下有期徒刑、拘役或科或併科一千元以下罰金。
以前項方法得財產上不法之利益或使第三人得之者，亦同。
前二項之未遂犯罰之。


司法院資訊處製作；財團法人民間司法改革基金會備份。
